臺灣臺南地方法院家事判決　　　　　　　 95年度婚字第787號
原　　　告　乙　○
訴訟代理人　葉安勳律師
被　　　告　甲○○
前當事人間請求離婚事件，經本院於民國96年1月15日言詞辯論
終結，判決如下：
    主      文
准原告與被告離婚。
訴訟費用由被告負擔。
    事實及理由
甲、程序方面：
  一、被告經合法通知，未於言詞辯論期日到場，查無民事訴訟
      法第386條各款所列情形，依原告之聲請， 由其一造辯論
      而為判決。
乙、實體方面：
  一、原告主張：
    (一)原告乙○（女，民國○○年○月○○日生，身分證統一編號：Ｚ
      000000000號）與被告甲○○（男，民國○○年○月○○日生，
      身分證統一編號：Ｚ000000000號）於民國85年10月16日結
      婚，惟婚後未及十日，原告即遭被告毆打辱罵，新婚蜜月
      夢碎，原告難忍傷心之情，遂返回娘家居住，嗣至86年間
      ，被告非僅不思彌補，反向澎湖地方法院檢察署以原告及
      其父母共同詐取聘金新台幣（下同）12萬元為由提出告訴
      ，原告及其父母自是憤恨難平，然原告之母彭松慮及女兒
      未來幸福，並為息事寧人故，乃購買10萬元價值之金飾還
      給被告，被告至此始坦承：「並無告訴之意，要告是代書
      的意思」，是以終為澎湖地檢署不起訴處分書確定在案。
    (二)此後被告即棄置原告不顧，原告只得在澎湖縣西嶼鄉自行
      打工維生，俟至88年2、3月間，原告為挽回夫妻情誼，乃
      先行電話通知被告後，至台南與被告協商，於旅社住五天
      ，雙方互動尚好，原告乃決定回澎湖辭去工作，重新與被
      告共同生活；88年5、6月間，原告於未先行通知被告情形
      下，滿懷希望再回台南夫家（當時被告與其母、兄等家人
      同住），未料卻在其住處發現有女人衣物，原告乃要求搬
      出去住，雙方重新開始，豈料兩造搬出同住後，被告女友
      隨後亦堂而皇之搬進同住，原告錯愕萬分，無法接受被告
      絲毫不顧其感受，執意享齊人之福之心態，精神大受打擊
      ，終對原告心灰意冷，黯然返回澎湖。
    (三)原告返回澎湖後，不久即出現情緒失控、精神恍惚現象，
      原告父母遂將原告送至澎湖醫院就醫， 後於88年7月12日
      住進精神科病房，期間曾兩度短暫出院，惟均因適應不良
      又再入院，住院迄今六年多，被告不聞不問，完全置原告
      生死於不顧。 為此依民法第1052條第1項第5款及同條第2
      項之規定，聲明請求判決如准原告與被告離婚，及訴訟費
      用由被告負擔。
  二、被告方面：被告未於言詞辯論期日到場，亦未提出書狀作
      何聲明或陳述。
  三、得心證之理由：
    (一)按夫妻之一方，以惡意遺棄他方在繼續狀態中者，他方得
      向法院請求判決離婚，為民法第1052條第1項第5款所明定
      。又夫妻互負同居之義務，為民法第1001條所明定，夫妻
      之一方無正當理由而與他方別居，固屬違背同居義務，惟
      同法第1052條第1項第5款所謂以惡意遺棄他方，不僅需有
      違背同居義務之客觀事實，並需有拒絕同居之主觀情事，
      始為相當，最高法院著有40年上字第91號號判例可循。
    本件原告主張兩造婚後未及十日，原告即遭被告毆打辱罵
      ，新婚蜜月夢碎，原告難忍傷心之情，遂返回娘家居住，
      此後被告即棄置原告不顧，俟至88年2、3月間，原告為挽
      回夫妻情誼，乃先行電話通知被告後，至台南與被告協商
      ，於旅社住五天，雙方互動尚好，原告乃決定回澎湖辭去
      工作，重新與被告共同生活；88年5、6月間，原告於未先
      行通知下，滿懷希望再回台南夫家（當時被告與其母、兄
      等家人同住），未料卻在其住處發現有女人衣物，原告乃
      要求搬出去住，雙方重新開始，豈料兩造搬出同住後，被
      告女友隨後亦堂而皇之搬進同住，原告錯愕萬分，無法接
      受被告絲毫不顧其感受，執意享齊人之福之心態，精神大
      受打擊，終對原告心灰意冷，黯然返回澎湖，而原告返回
      澎湖後，不久即出現情緒失控、精神恍惚現象，原告父母
      遂將原告送至澎湖醫院就醫，住院迄今六年多，被告不聞
      不問，完全置原告生死於不顧云云。惟查，所謂惡意遺棄
      他方，不僅需有違背同居義務之客觀事實，並需有拒絕同
      居之主觀情事，始足當之，然本件原告自88年間返回澎湖
      娘家後，被告雖對原告未加聞問，惟被告是否有拒絕與原
      告同居之情事，卻無從知悉，本件原告亦未舉證證明曾有
      請求被告履行同居之情事，自難認被告有拒絕履行同居之
      事實，則原告僅以兩造分居多年即主張被告惡意遺棄原告
      在繼續中，揆諸前揭說明，自乏依據而不足採信。從而，
      原告以被告惡意遺棄原告在繼續狀態中為由，請求與被告
      離婚，於法自有不合。
    (二)復按夫妻間有民法第1052條第1項所列各款以外之重大事
      由，而難以維持婚姻者，夫妻之一方得請求離婚，民法第
      1052條第2項定有明文。又按婚姻係以誠摯相愛地共同生
      活為基礎，若此基礎已動搖，縱無激烈言詞或情感外遇，
      僅終日冷漠相對，維持婚姻關係之基礎即屬破裂，基於近
      代離婚法立法例大多由有責主義而至破綻主義之趨勢，法
      院即應認定該情形屬難以維持婚姻之重大事由。本件原告
      主張結婚10年餘，同居未至數月，卻分居近10年等情，業
      據提出戶籍謄本、診斷證明書、低收入戶證明書影本、在
      職證明書為憑，核與證人即原告之母顏彭松證述「原告結
      婚五天後，被告就打她，她嫁來台南，住在台南市○○街
      ，原告被打後就回澎湖，被打到牙齒都斷裂，被告都不聞
      不問，沒有來探視過原告，被告還去澎湖地院告我們詐欺
      ，我還買了十萬元金飾給被告，他才說沒有告訴的意思，
      刑案才結束，後來我女兒就都留在澎湖娘家，自己打工生
      活，現在沒有在工作。88年間原告又來台南一次，她有看
      到被告家裡有女人衣物，後來他們要搬出去住時，被告女
      友也要求一起搬出去住，我女兒不答應，她就又回去澎湖
      迄今。88年7月間原告回去澎湖後就住進精神科醫院， 這
      麼多年被告完全都不聞不問，都沒有來探視過原告，連生
      活費半毛錢都沒有支付過」及證人即行政院衛生署澎湖醫
      院精神科輔導員陳應中證述「原告住院日期如庭呈之診斷
      證明書所示日期。 原告從88年7月12日開始住院，中間只
      有出院二次，一次十六天，一次二十六天，目前仍在住院
      中，這段時間，被告一次都從未出現過，她的生活費用及
      住院費用都由娘家在支付，娘家是低收入家庭……」等情
      節相符（均見本院96年1月15日言詞辯論筆錄） ；而被告
      未於言詞辯論期日到場，亦未提出書狀作何聲明或陳述；
      堪信原告主張為真實。本院審酌兩造自85年結婚迄今，同
      居未至數月，即已分居近十年，期間兩造甚少往來，毫無
      交集，幾乎已達形同陌路之境地，兩造婚姻基礎應已破裂
      ，共同生活所需誠摯的互敬互愛之基礎亦已蕩然無存，兩
      造已有難以維持婚姻之重大事由存在，原告自得據此提起
      本件訴訟。 從而，原告依據民法第1052條第2項規定，以
      兩造有難以維持婚姻之重大事由請求離婚，為有理由，應
      予准許。
丙、結論：原告之訴，為有理由，依民事訴訟法第385條第1項前
    段、第78條，判決如主文。
中　　華　　民　　國　　96　　年　　1 　　月　　29　　日
                      家事法庭    法　官　王 獻 楠
以上正本係照原本作成。
如對本判決上訴，須於收受判決正本送達後20日內向本院提出上
訴狀，並繳納上訴費及附具繕本。
中　　華　　民　　國　　96　　年　　1 　　月　　29　　日
                                  書記官　黃 心 怡
